臺灣高等法院民事裁定
110年度抗字第1453號
抗  告  人  郭色    
            張裕源  
            張坤條  
共同代理人  葛睿驎律師  
相  對  人  Ａ○○  
            Ｂ○○  

            Ｃ○○  
            Ｄ○○  
            Ｅ○○  
            Ｆ○○○
            Ｇ○○  
            Ｈ○○  
 兼上一人
 法定代理人 Ｉ○○  
            Ｊ○○  
            Ｋ○○  
            Ｌ○○  
            Ｍ○○○
            Ｎ○○  
            Ｏ○○  
            Ｐ○○  
            Ｑ○○  
            Ｒ○○  

            Ｓ○○  
            Ｔ○○  
            Ｕ○○  

            Ｖ○○  
            Ｗ○○    
            Ｘ○○○
            Ｙ○○  
上列當事人間租佃爭議事件，抗告人對於中華民國110年10月20
日臺灣士林地方法院110年度補字第728號所為裁定提起抗告，本
院裁定如下： 
    主  文
原裁定關於核定訴訟標的價額部分廢棄。
本件訴訟標的價額核定為新臺幣貳佰貳拾伍萬零貳佰壹拾玖元。
抗告費用由相對人負擔。
    理  由
一、本件抗告意旨略以：兩造間三七五耕地租約之承租範圍，僅
    有如附表所示土地（下稱系爭土地）之1/4，故原裁定以系
    爭土地之全部價值核定訴訟標的價額，尚有未洽，爰提起抗
    告，請求廢棄原裁定等語。
二、按訴訟標的之價額，由法院核定。核定訴訟標的之價額，以
    起訴時之交易價額為準；無交易價額者，以原告就訴訟標的
    所有之利益為準；以一訴主張數項標的者，其價額合併計算
    之。但所主張之數項標的互相競合或應為選擇者，其訴訟標
    的價額，應依其中價額最高者定之。民事訴訟法第77條之1
    第1、2項、第77條之2第1項分別定有明文。又以一訴主張數
    項標的，二者訴訟標的雖不相同，惟自經濟上觀之，其訴訟
    目的一致，不超出終局標的範圍，其訴訟標的之價額，應以
    其中價額最高者定之（最高法院104年度第8次民事庭會議㈠
    決議參照）。另按因租賃權涉訟，其租賃定有期間者，以權
    利存續期間之租金總額為準；其租金總額超過租賃物之價額
    者，以租賃物之價額為準；未定期間者，動產以2個月租金
    之總額為準，不動產以2期租金之總額為準，民事訴訟法第7
    7條之9亦有明定。
三、經查：
　㈠抗告人係以系爭土地為抗告人及龍山展業股份有限公司（下
    稱龍山展業公司）所有，抗告人之先祖張富、張綢前與相對
    人之被繼承人甲○於民國42年1月簽訂臺灣省臺北縣私有耕地
    八源字第36號租約（下稱系爭租約），約定由甲○承租系爭
    土地各1/4之面積，租期自42年1月1日至47年12月31日共計6
    年，再經臺北縣政府核定續訂租約至53年12月31日；惟因相
    對人就系爭土地並未自任耕作，坐令其荒蕪，甚或架設鐵皮
    屋、興建廟宇供作他用，依耕地三七五減租條例第16條第1
    、2項之規定，系爭租約應屬無效為由，訴請確認兩造間就
    系爭土地之租賃關係不存在，並依民法第767條第1項規定，
    請求相對人會同抗告人註銷系爭租約之登記（見原審卷第12
    6頁）。
　㈡經核，抗告人第一項聲明之訴訟標的，應為兩造間之耕地租
    佃關係，而依耕地三七五減租條例第5條之規定，耕地租佃
    期間不得少於6年，且抗告人主張系爭租約原定及續定之租
    期均為6年，是就此部分之訴訟標的價額，應以6年之租金總
    額為準。至抗告人第二項聲明之訴訟標的價額，則應為其等
    本於對系爭土地之所有權，因塗銷系爭租約登記所得享有之
    利益，亦即相對人不得再以承租人身分占有使用系爭土地所
    生之利益，而應以系爭土地承租範圍之價值計算為當，是據
    此計算第二項聲明之訴訟標的價額如附表所示。又前述2項
    聲明雖為不同之訴訟標的，惟自經濟上觀之，其訴訟目的一
    致，不超出終局標的範圍，是關於本件訴訟標的價額之核定
    ，自應以其中價額最高者定之；而經檢視系爭租約並無關於
    租額之記載，抗告人亦無法說明確切之租額為若干，並稱相
    對人已多年未繳租（見本院卷第87頁），衡情系爭租約6年
    之租金總額，當不致高於如附表所示第二項聲明之價額，是
    本件訴訟標的價額以較高之第二項聲明價額計算，應為新臺
    幣（下同）2,250,219元。
　㈢另抗告人雖非附表編號6所示土地之所有權人，然於起訴時已
    將該地列入請求確認租賃關係不存在及塗銷租約登記之範圍
    ，嗣後該地所有權人龍山展業公司並已聲請追加為原告，故
    於核定本件訴訟標的價額時，亦將此部分一併列入計算，併
    予敘明。
四、綜上所述，原裁定核定本件訴訟標的價額為9,000,584元，
    尚有未洽。抗告意旨指摘原裁定關於訴訟標的價額之核定不
    當，聲明廢棄，為有理由，爰將原裁定此部分廢棄，並核定
    本件訴訟標的價額如主文第2項所示。另原裁定核定訴訟標
    的價額部分既經廢棄，則該裁定關於命補繳裁判費部分即失
    所附麗，應俟訴訟標的價額核定確定後，由原法院另行計算
    裁判費數額並命抗告人補繳，附此說明。
五、據上論結，本件抗告為有理由，爰裁定如主文。
中　　華　　民　　國　　111 　年　　3 　　月　　31　　日
                  民事第二十庭
                        審判長法  官  周祖民
                              法  官  張永輝
                              法  官  馬傲霜
正本係照原本作成。
本裁定除以適用法規顯有錯誤為理由外，不得再抗告。如提起再
抗告，應於收受送達後10日內委任律師為代理人向本院提出再抗
告狀。並繳納再抗告費新臺幣１千元。
中　　華　　民　　國　　111 　年　　3 　　月　　31　　日

     　　　　　　　　　　　　 書記官  崔青菁


　　　　　　　　　　　　　　　
　　　　　　　　　　　　　　　
　　　　　　　　　　　　　　　
　　　　　　　　　　　　　　　
　　　　　　　　　　　　　　　
　　　　　　　　　　　　　　　
附表
編號 土地坐落地號（新北市○○區○○段） 承租面積 （㎡）（四捨五入至小數點下第二位） 110年1月每平方公尺公告土地現值（新臺幣） 訴訟標的價額（計算式：承租面積×公告現值）（元以下四捨五入） 1 0000地號 499.86×1/4＝124.97 5,100元   637,347元 2 0000地號 13.10×1/4＝3.28 3,800元    12,464元 3 0000地號 9.02×1/4＝2.26 3,800元     8,588元 4 0000地號 143.48×1/4＝35.87 3,800元   136,306元 5 0000地號 18.04×1/4＝4.51 3,800元    17,138元 6 0000地號 257.56×1/4＝64.39 3,800元   244,682元 7 0000地號 18.35×1/4＝4.59 3,800元    17,442元 8 0000地號 928.03×1/4＝232.01 3,800元   881,638元 9 0000地號 310.13×1/4＝77.53 3,800元   294,614元 合計    2,250,219元